【裁判字號】    97,台上,1921
【裁判日期】    970912
【裁判案由】    請求損害賠償
【裁判全文】
最高法院民事判決            九十七年度台上字第一九二一號
上  訴  人  己 ○ ○
訴訟代理人  謝 依 良律師
被 上訴 人  甲○○○
            乙 ○ ○
            丙 ○ ○
            丁 ○ ○
            蘇 戍 妹
            戊 ○ ○
上列當事人間請求損害賠償事件，上訴人對於中華民國九十七年
三月十八日台灣高等法院台南分院判決（九十六年度重訴字第一
五號），提起上訴，本院判決如下：
    主  文
原判決關於命上訴人給付及該訴訟費用部分廢棄，發回台灣高等
法院台南分院。
    理  由
本件被上訴人主張：上訴人於民國九十六年二月十六日二十一時
三十分許，駕駛其所有自用小客貨車，沿省道台十八線公路行經
嘉義縣中埔鄉社口村十塊厝二一之一號前，該地速限為每小時五
十公里，其原應注意車輛行駛時之車前狀況，並隨時採取必要之
安全措施，竟疏於注意，以時速八十公里左右之車速高速行駛，
致無法閃避而直接撞擊被害人蘇南光，造成蘇南光頭部外傷併顱
腦損傷之傷害，於送醫院急救前即已死亡。上訴人因本件過失致
死罪，並經刑事庭判處有期徒刑七月確定。被上訴人甲○○○為
被害人之配偶，因被害人死亡支出喪葬費新台幣（下同）三十五
萬九千八百七十五元，另受有扶養費損害四十萬四千六百七十九
元，及因精神上之痛苦，受有非財產上之損害一百萬元。被上訴
人戊○○、乙○○、丙○○、丁○○及蘇戍妹五人（下稱戊○○
等五人），均為被害人之子女，因被害人死亡，精神上遭受莫大
痛苦，亦均受有非財產上之損害各一百萬元，均應由上訴人負責
賠償等情，爰依侵權行為之法律關係，求為命上訴人給付甲○○
○一百七十六萬四千五百五十四元，給付戊○○等五人各一百萬
元，及均加計自九十七年三月五日起算法定遲延利息之判決（原
審判命上訴人給付甲○○○一百三十萬七千一百三十四元本息，
給付戊○○等五人各六十萬元本息，駁回被上訴人其餘之請求，
被上訴人就其敗訴部分未聲明不服，上訴人就其敗訴部分提起上
訴）。
上訴人則以：伊確因車速過快，且未注意車前狀況，過失撞死被
害人，伊願賠償被上訴人之損失，惟伊無固定工作，每月收入約
二萬五千元至三萬元不等，實無力負擔被上訴人之請求，希望可
分期清償等語，資為抗辯。
原審判命上訴人分別給付被上訴人上開金額及利息，無非以：上
訴人對其因過失致被害人死亡，並不爭執，上訴人因過失致死案
件，經刑事庭判處有期徒刑七月，減為有期徒刑三月又十五日確
定，亦有台灣嘉義地方法院九十六年度交易字第一六八號及台灣
高等法院台南分院九十六年度交上易字第五八三號刑事判決附卷
可稽，甲○○○為被害人之配偶，戊○○等五人為被害人之子女
，亦有戶籍登記謄本在卷可憑，上訴人對被上訴人應負損害賠償
責任。甲○○○因被害人死亡支出必要之喪葬費用三十萬二千四
百五十五元，有被上訴人提出之收據為憑，其請求賠償此部分費
用，自屬有據。甲○○○為被害人之配偶，二人依法負有相互扶
養之義務，甲○○○為三十一年二月二十五日出生，平均餘命尚
有二０‧一九年，依九十五年度嘉義縣民每人每月消費支出一萬
四千三百三十四元，及甲○○○有五名子女，被害人原應負擔甲
○○○六分之一之扶養費用，並按霍夫曼第一年不扣除中間利息
之方式計算結果，其可請求賠償之扶養費為四十萬四千六百七十
九元。再衡酌兩造之身分、地位、資力、工作能力及被害人已死
亡等情，認被上訴人每人所請求之精神慰撫金以六十萬元為適當
。從而，甲○○○得請求上訴人賠償之金額為一百三十萬七千一
百三十四元，戊○○等五人得請求上訴人賠償之金額各為六十萬
元。被上訴人依侵權行為損害賠償法律關係，請求上訴人給付甲
○○○一百三十萬七千一百三十四元本息，給付戊○○等五人各
六十萬元本息，為有理由，應予准許等詞，為其判斷之基礎。
按強制汽車責任保險法第三十二條規定，保險人依本法規定所為
之保險給付，視為被保險人損害賠償金額之一部分；被保險人受
賠償請求時，得扣除之。查被上訴人於原審九十七年一月二日準
備程序期日，曾主張其請求賠償之精神慰撫金部分，包括「強制
險一百五十萬元」云云（原審卷二七頁），其所謂之「強制險一
百五十萬元」是否指依強制汽車責任保險法規定所為之保險給付
？如屬該保險給付，其金額是否確為一百五十萬元？被上訴人是
否已領取該保險給付？如已領取，被上訴人得向上訴人請求賠償
之金額，每人各應扣除多少？此均與被上訴人得向上訴人請求給
付多少金額及利息有關，原審未詳為調查審究，遽為上訴人敗訴
之判決，未免速斷。上訴論旨，執以指摘原判決其敗訴部分不當
，求予廢棄，非無理由。
據上論結，本件上訴為有理由。依民事訴訟法第四百七十七條第
一項、第四百七十八條第二項，判決如主文。
中    華    民    國  九十七  年    九    月   十二   日
                      最高法院民事第二庭
                          審判長法官  吳  正  一
                                法官  劉  福  聲
                                法官  阮  富  枝
                                法官  顏  南  全
                                法官  吳  麗  女
      本件正本證明與原本無異
                                      書  記  官
中    華    民    國  九十七  年    九    月  二十九  日
                                                    M


司法院資訊處製作；財團法人民間司法改革基金會備份。
